臺灣士林地方法院刑事判決　　　　　　　94年度易字第1159號
公　訴　人　臺灣士林地方法院檢察署檢察官
被　　　告　乙○○
　　　　　　　　　　現於國防部北部地方軍事法院檢察署看守
選任辯護人　陳增機律師
上列被告因業務侵占等案件，經檢察官提起公訴（94年度偵字第
11428 號），被告就被訴之事實為有罪之陳述，經本院合議庭裁
定改由受命法官獨任依簡式審判程序審理並判決如下：
    主  文
乙○○連續竊盜，處有期徒刑貳月，如易科罰金以銀元參佰元即
新台幣玖佰元折算壹日。又連續意圖為自己不法之所有，而侵占
對於業務上所持有之物，處有期徒刑陸月，如易科罰金以銀元參
佰元即新台幣玖佰元折算壹日。應執行有期徒刑柒月，如易科罰
金以銀元參佰元即新台幣玖佰元折算壹日。
    事  實
一、乙○○係位於臺北市大同區○○○路73號B1丙○○○收銀員
    ，詎基於意圖為自己不法之所有之概括犯意，分別於94年10
    月8 日上午2 時許、10月9 日上午2 時許，利用3 號收銀機
    同事未注意之際，即打開收銀機分別行竊機內現款新臺幣（
    下同）1000元。嗣於10 月10 日上午2 時許、10月11日上午
    2 時許、10月16日上午2 時許，對其所掌管之1 號收銀機，
    擺放之款項，分別取走500 元、150 元、800 元予以侵占花
    用。於10月16日上午9 時許，經副店長甲○○清點發現短少
    ，經質問乙○○才坦承上情。
二、案經臺北市政府警察局大同分局報告臺灣士林地方法院檢察
    署檢察官偵查起訴。
    理  由
一、上揭事實，業據被告乙○○於本院審理時坦承不諱，核與告
    訴代理人甲○○於警詢及偵查中（兩造均同意作為證據）指
    陳之情節相符，復有被告親寫之切結書、自白書及現場監視
    錄影機翻拍之相片分別附於偵查卷及本院卷可參，事證明確
    ，被告犯行堪以認定。
二、核被告所為，係犯刑法第320 條第1 項之竊盜罪及刑法第
    336 條第2項之業務侵占罪。
三、新舊法比較：
    (1)被告行為後，刑法第2 條法律變更適用及第33條第5 款罰
      金之規定、第56條連續犯、第51條第5 款定執行刑及第41
      條易科罰金之規定，已於94年1 月7 日經立法院修正三讀
      通過，總統命令公布，於95年7 月1 日施行，該第2 條係
      規範行為後法律變更適用所生新舊法律比較適用之準據法
      ，於新法施行後，應適用新法第2 條第1 項之規定，為「
      從舊從輕」之比較。
    (2)罰金刑部分，刑法分則編各罪所定罰金刑之貨幣單位原為
      銀元，修正前刑法第33 條 第5 款規定：「罰金：1 元（
      銀元）以上。」，而依罰金罰鍰提高標準條例規定，就72
      年6 月26日前修正之刑法部分條文罰金數額提高2 至10倍
      ，其後修正者則不提高倍數，並依現行法規所定貨幣單位
      折算新臺幣條例規定，以銀元1 元折算新臺幣3 元；修正
      後刑法第33條第5 款規定：「罰金：新臺幣1000元以上，
      以百元計算之。」，刑法第33條第5 款所定罰金貨幣單位
      經修正為新臺幣後，刑法分則各罪所定罰金刑之貨幣單位
      亦應配合修正為新臺幣，為使刑法分則編各罪所定罰金之
      最高數額與刑法修正前趨於一致，乃增訂刑法施行法第1
      條之1 ：「中華民國94年1 月7 日刑法修正施行後，刑法
      分則編所定罰金之貨幣單位為新臺幣。94年1 月7 日刑法
      修正時，刑法分則編未修正之條文定有罰金者，自94年1
      月7 日刑法修正施行後，就其所定數額提高為30倍。但72
      年6 月26日至94年1 月7日 新增或修正之條文，就其所定
      數額提高為3 倍。」；從而，刑法分則編各罪所定罰金刑
      之最高數額，於上開規定修正後並無不同，惟修正後刑法
      第33第5 款所定罰金刑最低數額，較之修正前提高，自以
      修正前刑法第33條第5 款規定，較有利於被告。
    (3)被告先後2 次竊盜之犯行及先後3 次業務侵占之犯行，時
      間緊接，犯罪構成要件相同，顯係基於概括犯意而為之，
      惟被告行為後，刑法第56條連續犯之規定，業於94年1 月
      7 日修正公布刪除，並於95年7 月1 日施行，則被告之犯
      行，因行為後新法業已刪除連續犯之規定，此刪除雖非犯
      罪構成要件之變更，但顯已影響行為人刑罰之法律效果，
      自屬法律有變更，依新法第2 條第1 項規定，比較新、舊
      法結果，仍應適用較有利於被告之行為時法律即舊法論以
      連續犯1 罪。（最高法院95年第8 次刑事庭會議決議參照
      ）。
    (4)修正前刑法第51條規定: 「數罪併罰，分別宣告其罪之刑
      ，依左列各款定其應執行者: 」其中第5 款規定: 「宣告
      多數有期徒刑者，於各刑中之最長期以上，各刑合併之刑
      期以下，定其刑期。但不得逾20年。」；修正後刑法第51
      條第5 款規定: 「宣告多數有期徒刑者，於各刑中之最長
      期以上，各刑合併之刑期以下，定其刑期。但不得逾30年
      」比較結果，修正後刑法並非較有利於行為人，依修正後
      刑法第2 條第l 項前段之規定，仍應依修正前刑法第51條
      第5 款，定其應執行之刑。
    (5)修正前刑法第41條第l 項前段規定: 「犯最重本刑為5 年
      以下有期徒刑以下之刑之罪，而受6 個月以下有期徒刑或
      拘役之宣告，因身體、教育、職業、家庭之關係或其他正
      當事由，執行顯有困難者，得以l 元以上3 元以下折算1
      日，易科罰金。」又被告行為時之易科罰金折算標準，修
      正前罰金罰鍰提高標準條例第2 條前段 (於95年7 月1 日
      修正刪除)規 定，就其原定數額提高為100 倍折算l 日，
      則本件被告行為時之易科罰金折算標準，最高得以銀元
      300 元折算l 日，經折算為新臺幣後，應以新臺幣900 元
      折算為l 日。惟95年7 月l 日修正公布施行之刑法第41條
      第l 項前段則規定: 「犯最重本刑為5 年以下有期徒刑以
      下之刑之罪, 而受6 個月以下有期徒刑或拘役之宣告者，
      得以新臺幣1,000 元、2,000 元或3,000 元折算1 日，易
      科罰金。」，比較修正前後之易科罰金折算標準，以95年
      7 月l 日修正公布施行前之規定較有利於被告，則應依修
      正後刑法第2 條第l 項前段，適用修正前刑法第41條第l
      項前段規定，定其折算標準。再修正前刑法第41條第2 項
      規定：「併合處罰之數罪，均有前項情形，其應執行之刑
      逾6 月者，亦同。」惟95年7 月l 日修正公布施行之刑法
      第41條第2 項則規定：「前項規定於數罪併罰，其應執行
      之刑未逾6 月者，亦適用之。」比較結果，修正後刑法並
      非較有利於行為人，依修正後刑法第2 條第l 項前段之規
      定，仍應依修正前刑法第41條第2 項，得以易科罰金。
    (6)又新舊法比較時應就罪刑有關之共犯、未遂犯、想像競合
      犯、牽連犯、連續犯、結合犯、以及累犯加重、自首減輕
      暨其他法定加減原因（如身份加減）與加減例等一切情形
      ，綜其全部罪刑之結果而為比較。（最高法院95年5 月23
      日第8 次刑法座談會參照）又比較裁判前之法律孰為有利
      於行為人時，應就罪刑有關之一切情形，比較其全部之結
      果，而為整個之適用，不能割裂而分別適用有利之條文。
      （最高法院27年上字第2615號判例參照）本件經上開綜合
      比較結果，認應全部適用舊法對被告較為有利。
四、被告先後2 次竊盜之犯行及先後3 次業務侵占之犯行，均時
    間緊接，犯罪構成要件相同，顯係基於概括犯意而為之，應
    依修正前刑法第56條之規定，均論以連續犯1 罪（惟不加重
    其刑，理由後述）。被告所犯竊盜罪及業務侵占罪，犯意個
    別，犯罪構成要件不同，應分論併罰。爰審酌被告前尚無不
    良素行，行為時尚未滿20歲，因一時失慮，而罹本罪，所竊
    及侵占之金額不多，並已返還被害人，於本院審理時並坦白
    認罪，深表悔悟第一切情狀，認被告所犯之罪不需依連續犯
    之規定加重其刑，並酌情量處如主文所示之刑，並依修正前
    刑法第41條第1 項前段、第2 項及第51條第5 款之規定諭知
    易科罰金之折算標準及定應執行刑。
據上論斷，應依刑事訴訟法第273 條之1 第1 項、第299 條第1
項前段，修正後刑法第2 條第1 項前段、刑法第320 條第1 項、
第336 條第2 項、修正前刑法第41條第1 項前段、第2 項、第56
條、第51條第5 款，罰金罰鍰提高標準條例第1 條前段、修正前
罰金罰鍰提高標準條例第2 條，現行法規所定貨幣單位折算新台
幣條例第2 條，判決如主文。
本案經檢察官王以文到庭執行職務
中　　華　　民　　國　　96　　年　　2 　　月　　8 　　日
                  刑事第三庭法  官  賴邦元
以上正本證明與原本無異。
如不服本判決，應於判決送達後10日內，向本院提出上訴狀。
                            書記官  游意婷
中　　華　　民　　國　　96　　年　　2 　　月　　8 　　日
附錄本案論罪科刑法條之依據：
中華民國刑法第320條
（普通竊盜罪、竊佔罪）
意圖為自己或第三人不法之所有，而竊取他人之動產者，為竊盜
罪，處 5 年以下有期徒刑、拘役或 5 百元以下罰金。
意圖為自己或第三人不法之利益，而竊佔他人之不動產者，依前
項之規定處斷。
前二項之未遂犯罰之。
中華民國刑法第336條
（公務公益侵占罪、業務侵占罪）
對於公務上或因公益所持有之物，犯前條第 1 項之罪者，處 1
年以上 7 年以下有期徒刑，得併科 5 千元以下罰金。
對於業務上所持有之物，犯前條第 1 項之罪者，處 6 月以上
5 年以下有期徒刑，得併科 3 千元以下罰金。
前二項之未遂犯罰之。
